---
title: "Modelli lineari e generalizzati - progetti di Gruppo"
author: "Rodolfo Metulini"
date: "2023-12-07"
output: html_document
---

```{r setup, include=FALSE}
knitr::opts_chunk$set(echo = TRUE)
```
<font size="3">

### Step di analisi:

1. Descrizione del problema e dei dati: descrivere qual è lo scopo dell’analisi e descrivere quante e quali variabili si hanno. (A questo punto dovreste aver definito l'obiettivo di analisi e scelto la/le variabili risposta)
2. EDA (Exploration Data Analysis): boxplot, correlation plot, barplot, tables.

3. Data Engineering (optional): create or add new variables.

4. Missing imputation (non richiesto per questo progetto) e outlier detection: spesso gli outlier vengono rimossi o tenuti da conto per l’analisi di un dataset.

5. Feature selection: decidere quali variabili entrano in gioco nell’analisi e perché, giustificare le proprie scelte o utilizzare modelli che aiutino a fare queste scelte.

6. Model selection: fare fitting di diversi modelli e confrontarli per scegliere il modello migliore per i vostri dati.

7. Conclusioni: concludere esplicitando a cosa è servito il modello finale e se avete risposto alla domanda di ricerca presentata al primo punto.

8. Bibliografia: è buona norma includere le fonti utilizzate per produrre il vostro report (paper di riferimento, ecc.).

### BASKETBALL TEAMS' DATASET
```{r}
setwd("C:\\Users\\bnsda\\Desktop\\Progetti_R\\PROGETTO\\MATERIALE")
ds = read.delim("basketball_teams.txt")
head (ds)

```
# Analisi delle variabili del dataset

year: stagione del torneo

lgID: nome della lega

franchID: nome squadra 3 cifre

confID: Conference di appartenenza della squadra

divID: Division di appartenenza della squadra

rank: classifica fine stagione regolare nella division

confRank: classifica fine stagione regolare nella conference

playoff: qualifica ai playoff (come da legenda)

name: nome squadra

o_: offensive

d_: defensive

fgm: tiri realizzati su azione

fga: tiri tentati su azione

ftm: tiri liberi realizzati

fta: tiri liberi tentati

3pm: tiri da 3 realizzati

3pa: tiri da 3 tentati

oreb: rimbalzi offensivi 

dreb: rimbalzi difensivi

reb: rimbalzi totali (offensivi + difensivi)

asts: assists

pf: falli commessi

stl: palle recuperate

to: palle perse

blk: palle stoppate

tmRebound: rimbalzi di squadra

homeWon: vittore in casa

homeLost: sconfitte in casa

awayWon: vittorie in trasferta

awayLost: sconfitte in trasferta

neutWon: vittorie in campo neutro

neutLoss: sconfitte in campo neutro

confWon: vittorie contro squadre della stessa conference

confLoss: sconfitte contro squadre della stessa conference

divWon: vittorie con squadre stessa division

divLoss: sconfitte con squadre stessa division

won: vittorie totali

lost: sconfitte totali

games: partite giocate totali in stagione (won + lost)

min: minuti giocati in stagione

arena: nome stadio

attendance: numero spettatori

# progetto 1: 

ABA league (1967-1975): VARIABILE DIPENDENTE: qualificazione ai playoff (SI/NO) e/o la vittoria di almeno la metà delle partite

COVARIATE: tutte le altre (o uno specifico insieme di queste, in base all'obiettivo di analisi)

attenzione che rimbalzi offensivi e difensivi, recuperi e stoppate, sono state rilevate solo a partire da un certo anno

# progetto 2:

NBA moderna (1976-2011): VARIABILE DIPENDENTE: qualificazione ai playoff (SI/NO)

COVARIATE: tutte le altre (o uno specifico insieme di queste, in base all'obiettivo di analisi)

# progetto 3:

NBA moderna (1976-2011): VARIABILE DIPENDENTE: qualificazione alle finali (SI/NO)

COVARIATE: tutte le altre (o uno specifico insieme di queste, in base all'obiettivo di analisi)


# progetto 4:

NBA moderna (1976-2011): VARIABILE DIPENDENTE: vittoria del titolo (SI/NO)

COVARIATE: tutte le altre (o uno specifico insieme di queste, in base all'obiettivo di analisi)

# progetto 5: 

NBA moderna (1976-2011): VARIABILE DIPENDENTE: numero di vittorie in stagione

COVARIATE: tutte le altre (o uno specifico insieme di queste, in base all'obiettivo di analisi)

attenzione: qui considerare solo le squadre che hanno giocato 82 partite (dataset$games==82)


# progetto 6: 

Confronto NBA moderna (1976-2011) e ABA (1967-1975): VARIABILE DIPENDENTE: qualificazione ai playoff (SI/NO)

COVARIATE: tutte le altre. 

QUESITO: Le variabili che determinano la qualificazione ai playoff sono diverse nelle 2 leghe?


# Possibili quesiti di ricerca

1. Quanto è importante avere una buona precisione nel realizzare (da 2, da 3, ai liberi)?

2. Quanto è importante che gli avversari tirino male?

3. Qual'è l'effetto di prendere più rimbalzi degli avversari e di recuperare molti palloni (stl, blk)

4. è importante saper vincere anche fuori casa per qualificarsi ai playoff?

5. è importante vincere contro le squadre delle propria division per vincere il titolo?

6. l'effetto delle variabili esplicative è cambiato nel corso dsel tempo? (dummy temporale)

7. ci sono arene percui giocare li aiuta a vincere o a qualificarsi ai playoff?


# Analisi preliminari

```{r}
# trasformiamo characters in factors
ds$lgID <- as.factor(ds$lgID)
ds$franchID <- as.factor(ds$franchID)

```
# Analisi sulla variabile risposta

```{r}
# sUPPONIAMO la variabile risposta essere "won", per le stagione in cui le gare sono state 82
# e a partire dal 76 per la disponibilità di tutte le statistiche
nba82 = ds[ds$lgID=="NBA" & ds$games==82 & ds$year>=1976,]
# histogram
hist(nba82$won)
#plot density
plot(density(nba82$won))
# buon adattamento normale
```

```{r}
library("corrplot")
M <- cor(as.matrix(nba82[,c(11:25,54)]))
         # correlation matrix
corrplot(M, method = 'number')
```

# Modello di regressione lineare
```{r}
# Supponiamo di voler stimare il modello con i Dean's 4 factors
# e controllando per la dummy "team"
nba82$o_df1 = (nba82$o_fgm + 0.5*nba82$o_3pm) / nba82$o_fga
nba82$d_df1 = (nba82$d_fgm + 0.5*nba82$d_3pm) / nba82$d_fga
nba82$o_df2 = nba82$o_to / (nba82$o_to + nba82$o_fga + 0.44*nba82$o_fta)
nba82$d_df2 = nba82$d_to / (nba82$d_to + nba82$d_fga + 0.44*nba82$d_fta)
nba82$o_df3 = nba82$o_oreb / (nba82$o_oreb + nba82$d_dreb)
nba82$d_df3 = nba82$d_oreb / (nba82$d_oreb + nba82$o_dreb)
nba82$o_df4 = nba82$o_ftm / nba82$o_fga
nba82$d_df4 = nba82$d_ftm / nba82$d_fga

(res1 = lm(won ~ o_df1 + d_df1 + o_df2 + d_df2 + o_df3 + d_df3 + o_df4 + d_df4, data= nba82))

# forse meglio normalizzarle per una più facile interpretazuione?
nba82$o_df1_z = scale(nba82$o_df1)
nba82$o_df2_z = scale(nba82$o_df2)
nba82$o_df3_z = scale(nba82$o_df3)
nba82$o_df4_z = scale(nba82$o_df4)
nba82$d_df1_z = scale(nba82$d_df1)
nba82$d_df2_z = scale(nba82$d_df2)
nba82$d_df3_z = scale(nba82$d_df3)
nba82$d_df4_z = scale(nba82$d_df4)

(res1 = lm(won ~ o_df1_z + d_df1_z + o_df2_z + d_df2_z + o_df3_z + d_df3_z + o_df4_z + d_df4_z, data= nba82))

```
# Multicollinearity

```{r}
library(car)
(vif(res1))
```

# variabili dummy 

```{r}
# inseriamo al modello la variabile dummy "team"?
res_d = lm(won ~ tmID, data= nba82)
summary(res_d)

# la variabile team ha un effetto sulle vittorie?
# i.e. le vittorie medie per squadra sono uguali tra loro? 
anova(res_d)
# si rifiuta l'ipotesi... posso inserire a modello la variabile

res2 = lm(won ~ o_df1_z + d_df1_z + o_df2_z + d_df2_z + o_df3_z + d_df3_z + o_df4_z + d_df4_z + tmID, data= nba82)
summary(res2)

```

# effetti interazione

```{r}
# più la squadra è forte a rimbalzo, maggiore è l'effetto della precisione dal campo sul numero di vittorie
res3 = lm(won ~ o_df1_z + d_df1_z + o_df2_z + d_df2_z + o_df3_z + d_df3_z + o_df4_z + d_df4_z + tmID + o_df1_z:o_df3_z, data= nba82)
summary(res3)
# non è significativo...
```

# test F, significatività singoli coefficienti, R^2
```{r}
summary(res2)

# poi vedremo come scegliere tra le variabili 
```

# Analisi dei residui e diagnostica

```{r}
par(mfrow = c(2, 2))
plot(res2,  which = c(1:2,4:5))

# questi possono portare ad utilizzare altri modelli
```

# Può aiutare l'uso della Gamma?

```{r}
# si direbbe di no, e che quindi i coefficienti stimati saranno simili
# vediamo
res_gamma = glm(won ~ o_df1_z + d_df1_z + o_df2_z + d_df2_z + o_df3_z + d_df3_z + o_df4_z + d_df4_z + tmID, family = Gamma(link=identity), data= nba82)

summary(res_gamma)
# vedere il parametro di dispersione
# dispersione = 1/alpha = 0.0203
(alpha = 1 / 0.0203061)
# per alpha grande la distribuzione tende ad essere simmetrica e non dispersa (quindi con sigma che non dipende da mu)

```

# modello di Poisson?
# Serve?

```{r}
# funzione link logaritmo su E(Y): f(E(Y)) = log(E(Y))
res_pois = glm(won ~ o_df1_z + d_df1_z + o_df2_z + d_df2_z + o_df3_z + d_df3_z + o_df4_z + d_df4_z + tmID, family=poisson(link=log), data=nba82)

normal = coefficients(res2)
gamma = coefficients(res_gamma)
poisson = exp(coefficients(res_pois))

cbind(normal, gamma, poisson)

# i coefficienti risultano simili con uso normale e uso gamma. 
# i coefficienti della Poisson hanno diversa interpretazione
# es. un aumento unitario in o_df1_z aumenta il numero di vittorie di 1.1869, cioè del 18.69% 
# es. un aumento unitario in d_df1_z diminuisce il numero di vittorie di 0.8634, quindi del 13.66%

```

# modello logistico
# per chi ha intenzione di usare var. risposta dicotomica

```{r}
# supponiamo di voler modellare la probabilità di vincere il titolo
# costruiamo la variabile
nba82$title = 0
nba82$title[nba82$playoff=="NC"] = 1

# chi ha vinto le finali?
(nba82[nba82$title=="1", c(1,4)])

# modello logistico
res_logit = glm(title ~ o_df1_z + d_df1_z + o_df2_z + d_df2_z + o_df3_z + d_df3_z + o_df4_z + d_df4_z + tmID, family=binomial(link=logit), data=nba82)

plot(sort(fitted.values(res_logit)))

summary(res_logit)
#per un aumento unitario di o_df1_z c'è un aumento del 62.1% del log dell'odds.
# per un aumento unitario di o_df1_z c'è un aumento di exp(1.621) = 5.058 volte dell'odds. ES. Se P(Y=1) = 0.5, P(Y=1)/P(Y=0) passa da 1 a 5.058 
# (Il vecchio odds và moltiplicato per exp(beta) )

# invece, per un aumento unitario di d_df1_z c'è una variazione di exp(-1.758) = 0.172 volte dell'odds. ES. Se P(Y=1) = 0.5, P(Y=1)/P(Y=0) passa da 1 a 0.172

```
</font> 


