---
title: "ProgettoLampedusa"
output: html_document
date: "2023-12-07"
---

```{r setup, include=FALSE}
knitr::opts_chunk$set(echo = TRUE)
library(here)
knitr::opts_knit$set(root.dir = here("progettoLampedusa", "0_Materiale"))
getwd()
```


##LEGENDA:

year: stagione del torneo

lgID: nome della lega

franchID: nome squadra 3 cifre

confID: Conference di appartenenza della squadra

divID: Division di appartenenza della squadra

rank: classifica fine stagione regolare nella division

confRank: classifica fine stagione regolare nella conference

playoff: qualifica ai playoff (come da legenda)

name: nome squadra

o_: offensive

d_: defensive

fgm: tiri realizzati su azione

fga: tiri tentati su azione

ftm: tiri liberi realizzati

fta: tiri liberi tentati

3pm: tiri da 3 realizzati

3pa: tiri da 3 tentati

oreb: rimbalzi offensivi

dreb: rimbalzi difensivi

reb: rimbalzi totali (offensivi + difensivi)

asts: assists

pf: falli commessi

stl: palle recuperate

to: palle perse

blk: palle stoppate

tmRebound: rimbalzi di squadra

homeWon: vittore in casa

homeLost: sconfitte in casa

awayWon: vittorie in trasferta

awayLost: sconfitte in trasferta

neutWon: vittorie in campo neutro

neutLoss: sconfitte in campo neutro

confWon: vittorie contro squadre della stessa conference

confLoss: sconfitte contro squadre della stessa conference

divWon: vittorie con squadre stessa division

divLoss: sconfitte con squadre stessa division

won: vittorie totali

lost: sconfitte totali

games: partite giocate totali in stagione (won + lost)

min: minuti giocati in stagione

arena: nome stadio

attendance: numero spettatori


### Come scrivere il report (consigli generali validi anche per il futuro):

1. Descrizione del problema e dei dati: descrivere qual è lo scopo dell’analisi e descrivere quante e quali variabili si hanno.

2. EDA (Exploration Data Analysis): boxplot, correlation plot, barplot, tables.

3. Data Engineering (optional): create or add new variables.

4. Missing imputation (non richiesto per questo progetto) e outlier detection: spesso gli outlier vengono rimossi o tenuti da conto per l’analisi di un dataset.

5. Feature selection: decidere quali variabili entrano in gioco nell’analisi e perché, giustificare le proprie scelte o utilizzare modelli che aiutino a fare queste scelte.

6. Model selection: fare fitting di diversi modelli e confrontarli per scegliere il modello migliore per i vostri dati.

7. Conclusioni: concludere esplicitando a cosa è servito il modello finale e se avete risposto alla domanda di ricerca presentata al primo punto.

8. Bibliografia: è buona norma includere le fonti utilizzate per produrre il vostro report (paper di riferimento, ecc.).



# progetto 5: 

NBA moderna (1976-2011): VARIABILE DIPENDENTE: numero di vittorie in stagione

COVARIATE: tutte le altre (o uno specifico insieme di queste, in base all'obiettivo di analisi)

attenzione: qui considerare solo le squadre che hanno giocato 82 partite (dataset$games==82)



```{r}

dataset = read.delim("0_Materiale/basketball_teams.txt")
head (dataset)

FIRST = 1976 # first year 
LAST = 2011 # last year

nba_model = dataset [dataset$lgID=="NBA" & dataset$year >= FIRST & dataset$year <= LAST & dataset$games==82,]


str (dataset)
dataset$lgID <- as.factor(dataset$lgID) # perchè mi permettono di poter generare variabili dummy
summary(dataset)

hist(nba_model$won)
plot(density(nba_model$won))

#TESTING
plot(density(log(nba_model$won))) # non va bene


M <- cor(as.matrix(nba_model[,c(11:25,54)])) # correlation matrix
corrplot(M, method = 'number')

boxplot(nba_model$won ~ nba_model$tmID, las=2)


#DEAN'S 4 FACTORS

nba_model$o_df1 = (nba_model$o_fgm + 0.5*nba_model$o_3pm) / nba_model$o_fga
nba_model$d_df1 = (nba_model$d_fgm + 0.5*nba_model$d_3pm) / nba_model$d_fga
nba_model$o_df2 = nba_model$o_to / (nba_model$o_to + nba_model$o_fga + 0.44*nba_model$o_fta)
nba_model$d_df2 = nba_model$d_to / (nba_model$d_to + nba_model$d_fga + 0.44*nba_model$d_fta)
nba_model$o_df3 = nba_model$o_oreb / (nba_model$o_oreb + nba_model$d_dreb)
nba_model$d_df3 = nba_model$d_oreb / (nba_model$d_oreb + nba_model$o_dreb)
nba_model$o_df4 = nba_model$o_ftm / nba_model$o_fga
nba_model$d_df4 = nba_model$d_ftm / nba_model$d_fga

(linMod1 = lm(won ~ o_df1 + d_df1 + o_df2 + d_df2 + o_df3 + d_df3 + o_df4 + d_df4, data= nba_model))
summary (linMod1)

nba_model$o_df1_z = scale(nba_model$o_df1)
nba_model$o_df2_z = scale(nba_model$o_df2)
nba_model$o_df3_z = scale(nba_model$o_df3)
nba_model$o_df4_z = scale(nba_model$o_df4)
nba_model$d_df1_z = scale(nba_model$d_df1)
nba_model$d_df2_z = scale(nba_model$d_df2)
nba_model$d_df3_z = scale(nba_model$d_df3)
nba_model$d_df4_z = scale(nba_model$d_df4)


(linMod1 = lm(won ~ o_df1_z + d_df1_z + o_df2_z + d_df2_z + o_df3_z + d_df3_z + o_df4_z + d_df4_z, data= nba_model))
summary (linMod1)





```